臺灣臺中地方法院民事裁定　94年度簡抗字第12號
抗　告　人　甲○○
相　對　人　乙○○
抗告人與相對人間損害賠償事件，抗告人對於中華民國九十四年
六月二十二日本院臺中簡易庭裁定（九十四年度中簡字第一八八
０號）提起抗告，本院裁定如左：
    主      文
原裁定廢棄。
    理      由
一、按抗告法院認抗告為有理由者，應廢棄或變更原裁定；非有
    必要，不得命原法院或審判長更為裁定，民事訴訟法第四百
    九十二條定有明文。上開規定，依民事訴訟法第四百三十六
    條之一第三項之規定，於簡易程序第一審裁判之抗告程序準
    用之。
二、抗告意旨略以：本件相對人當時為逢甲大學航空工程學系大
    學部之學生，大葉大學王正賢助理教授在該系所之研究室在
    未經抗告人同意及授權下，擅自將抗告人之研究檔案和設計
    之程式著作直接給了相對人，並於該系所指導相對人該項研
    究和設計。相對人實際上均在逢甲大學航空工程學系李永明
    副教授之研究室進行該項研究工作，因侵權行為地在台中，
    該訴訟鈞院有管轄權，為此提起抗告，求為廢棄原裁定。
三、經查，原審依職權將該事件裁定移送相對人住所地之臺灣南
    投地方法院，其理由略以：本件被告住所地係在南投縣鹿谷
    鄉張雅村仁義八八之一號，依民事訴訟法第一條第一項之規
    定，自應由臺灣南投地方法院管轄。茲原告向無管轄權之本
    院起訴，顯係違誤。爰依職權將本件移送於該管轄法院。惟
    按管轄權之有無，應依原告主張之事實，按諸法律關於管轄
    之規定而為認定，與其請求之是否成立無涉；又因侵權行為
    涉訟者，得由行為地之法院管轄，為民事訴訟法第十五條第
    一項所明定。所謂行為地，凡為一部實行行為或其一部行為
    結果發生之地皆屬之，最高法院著有六五年台抗字第一六二
    號、五六年台抗字第三六九號判例要旨足資參照。本件雖抗
    告人於原起訴狀僅載「被告乙○○依王姓教授之指導將本人
    之程式僅作小部分之修改，之後遂將研究以第一作者身分於
    ＡＮＳＹＳ研討會上公開發表，：：被告乙○○將此項研究
    用來申請國科會大專生專題計劃，：：被告乙○○涉嫌將前
    項所述不當取得之研究所得之成就，用於國立大學研究所碩
    士班甄試來增加錄取機會，最後也順利甄試上台灣大學應力
    所碩士班。」均未載明相對人侵權行為地在何處，原審未及
    審酌，以本院就兩造所涉上開訴訟事件並無管轄權為由，將
    該訴訟事件裁定移送相對人住所地之臺灣南投地方法院，固
    屬卓見，然抗告人業於抗告補充上開事實上之陳述，則依抗
    告人之主張，相對人侵權行為地即在臺中之逢甲大學航空工
    程學系李永明副教授之研究室，臺中即屬侵權行為地，其向
    所主張事實之侵權行為地之法院起訴，按諸民事訴訟法第十
    五條第一項規定，原審法院即非無管轄權。至抗告人之主張
    是否真正存在，則為實體法上之問題，不能據為定管轄之標
    準。原審以本院就兩造所涉上開訴訟事件並無管轄權為由，
    將該訴訟事件裁定移送相對人住所地之臺灣南投地方法院，
    揆諸前揭說明，容有誤會。抗告人指摘原裁定不當，求為廢
    棄，為有理由。
四、據上論結，本件抗告為有理由，依民事訴訟法第四百三十六
    條之一第三項、第四百九十二條，裁定如主文。
中　　華　　民　　國　　94　　年　　8 　　月　　16　　日
                  民事第二庭    審判長  許冰芬
                                法  官  劉長宜
                                法  官  陳秋月
正本係照原本作成
不得抗告。
中　　華　　民　　國　　94　　年　　8 　　月　　16　　日
                                書記官
